【裁判字號】    99,交抗,599
【裁判日期】    990223
【裁判案由】    違反道路交通管理處罰條例
【裁判全文】
臺灣高等法院交通事件裁定             99年度交抗字第599號
抗  告  人
即受處分人  甲○○
上列抗告人因違反道路交通管理處罰條例案件，不服臺灣臺北地
方法院中華民國98年12月31日所為裁定（98年度交聲字第4175號
），提起抗告，本院裁定如下：
    主  文
抗告駁回。
    理  由
一、聲明異議意旨略以：伊經宣告緩刑，待緩刑期滿刑之宣告將
    失其效力，與未受刑之宣告同，原處分機關廢止伊執業登記
    ，將影響伊生計云云。
二、原裁定略以：按計程車駕駛人，在執業期中，犯竊盜、詐欺
    、贓物、妨害自由或刑法第230條至第236條各罪之一，經第
    一審法院判決有期徒刑以上之刑後，吊扣其執業登記證。其
    經法院判決有期徒刑以上之刑確定者，廢止其執業登記，並
    吊銷其駕駛執照，道路交通管理處罰條例第37條第3項定有
    明文。本件異議人於執業登記有效期限內因犯刑法第231條
    第1項意圖使女子與他人為性交行為而媒介以營利罪，經臺
    灣臺北地方法院98年度訴字第97號判決處有期徒刑3月，緩
    刑2年確定一情，有上開刑事判決書、異議人臺北市計程車
    駕駛人執業登記證、臺灣高等法院被告前案紀錄表存卷為證
    ，是異議人於執業期中犯刑法第231條第1項妨害風化罪，經
    臺灣臺北地方法院判決有期徒刑確定之事實，洵堪認定。又
    90年1月17日修正前道路交通管理處罰條例第37條第3項規定
    ：「營業小客車駕駛人，在執業期中，犯竊盜、詐欺、贓物
    、妨害自由或刑法第230條至第236條妨害風化各罪之一，經
    判決有期徒刑以上之刑確定而未宣告緩刑或易科罰金者，吊
    銷其營業小客車執業登記證及駕駛執照」，修正前條文固以
    「未宣告緩刑」為要件，惟此要件於90年1月17日修正時即
    行刪除，依立法解釋，足認修正後該條例第37條第3項規定
    ，無論駕駛人是否受緩刑宣告，一經法院判決有期徒刑確定
    ，即應廢止其執業登記，核其修正理由，應係保障乘客安全
    、確保社會治安及增進營業小客車之職業信賴，此參衡大
    法官釋字第584號解釋：「道路交通管理處罰條例第37條規
    定乃基於營業小客車營運及其駕駛人工作之特性，就駕駛人
    個人應具備之主觀條件，對人民職業選擇自由所為之限制，
    旨在保障乘客之安全，確保社會之治安，及增進營業小客車
    之職業信賴，與首開憲法意旨相符，於憲法第23條之規定，
    尚無牴觸。又營業小客車營運之管理，因各國國情與治安狀
    況而有不同。相關機關審酌曾犯上述之罪者，其累再犯比率
    偏高，及其對乘客安全可能之威脅，衡量乘客生命、身體安
    全等重要公益之維護，與人民選擇職業應具備主觀條件之限
    制，而就其選擇職業之自由為合理之不同規定，與憲法第七
    條之平等原則，亦屬無違」自明，基此，原處分機關依道路
    交通管理處罰條例第37條第3項規定所為裁決，核屬適法，
    因而駁回受處分人之異議。
三、抗告意旨略以：道路交通管理處罰條例第37條第3項之規定
    ，不應適用於受緩刑宣告者，因緩刑旨在獎勵自新，且大法
    官會議解釋第584號條文，牽涉交通管理處罰條例第37條內
    容詳載罰則並無伊所犯之刑法第231條，伊年事已高，僅靠
    駕駛營業計程車謀生，且並未犯刑法第231條之罪，不應廢
    止伊職業登記證及駕照，使伊無從謀生，故請撤銷原處分云
    云。
四、經查：原裁定認定抗告人即受處分人甲○○於前揭時地有在
    執業期間犯刑法第231條罪經臺灣臺北地方法院判處有期徒
    刑3月確定之事實，係以臺灣臺北地方法院98年度訴字第97
    號刑事判決書、受處分人臺北市計程車駕駛人執業登記證及
    本院被告前案紀錄表等件為證。並闡明受處分人於刑罰部分
    雖受有緩刑宣告，惟依道路交通管理處罰條例第37條第3項
    於90年1月17日修正後刪除修正前關於「未宣告緩刑」之要
    件，依立法解釋，足認修正後該法條之規定，無論駕駛人是
    否受緩刑宣告，一經法院判決有期徒刑確定，即應廢止其執
    業登記；再敘明前開道路交通管理處罰條例第37條第3項規
    定並無違大法官會議釋字第584號解釋，而說明受處分人前
    揭異議理由不足採取之理由。因認受處分人違規事證明確，
    維持原處分機關依道路交通管理處罰條例第37條第3項之規
    定，裁處受處分人廢止執業登記，並駁回受處分人之異議，
    已詳敘其依憑之證據及認定之理由，經核並未悖於經驗及論
    理法則。至受處分人所舉被判褫奪公權而經宣告緩刑者，在
    緩刑期內，仍得應省縣公職候選人考試，在緩刑期內當選為
    省縣公職人員者，不得撤銷其資格云云，縱係屬實，然此等
    公職候選、考試既非交通違規事件，要無保障乘客安全、確
    保社會治安及增進營業小客車職業信賴之目的，自難比附援
    引。又受處分人雖另辯稱伊並未犯刑法第231條之罪云云，
    然受處分人有無犯刑法第231條之罪係屬法院審理範疇，原
    處分機關僅就法院審理結果為前揭有無違反道路交通管理處
    罰條例之判斷，而本件受處分人犯刑法第231條之罪經法院
    判處罪刑確定，已如前述，則原處分機關本即應依該判決結
    果為本件裁處，並無就該刑事案件是否成立再為審酌之權。
    是受處分人以褫奪公權而經受緩刑宣告者，亦可參與公職選
    舉、考試，且伊未犯刑法第231條之罪云云，並再執前詞抗
    辯，指摘原裁定不當，均難認有據，應予駁回。
五、據上論結，應依道路交通案件處理辦法第26條，刑事訴訟法
    第412條，裁定如主文。
中    華    民    國    99    年     2    月    23    日
                  刑事第二十二庭審判長法  官  郭雅美
                                      法  官  洪于智
                                      法  官  李麗珠
以上正本證明與原本無異。
不得再抗告。
                                      書記官  陳禹任
中    華    民    國    99    年     2    月    24    日

司法院資訊處製作；財團法人民間司法改革基金會備份。
